臺灣高雄地方法院民事裁定
108年度消債清字第241號
聲  請  人  劉振龍  
0000000000000000

代  理  人  蔡駿民律師
上列當事人因消費者債務清理事件聲請清算，本院裁定如下：
    主  文
聲請人劉振龍自中華民國一百零九年五月十三日下午四時起開始
清算程序。
命司法事務官進行本件清算程序。
    理  由
一、聲請意旨略以：伊無力清償債務，曾依中華民國銀行公會會
    員辦理消費金融案件無擔保債務協商機制請求共同協商債務
    方案成立，約定自民國95年6月起，分80期，年利率0％，每
    月清償新臺幣（下同），然勉為償還數期後仍不得已毀諾。
    又伊未經法院裁定開始更生程序或許可和解或宣告破產，爰
    聲請清算等語。
二、按債務人不能清償債務或有不能清償之虞者，得依本條例所
    定更生或清算程序，清理其債務；債務人對於金融機構負債
    務者，在聲請更生或清算前，應向最大債權金融機構請求協
    商債務清償方案，或向其住、居所地之法院或鄉、鎮、市、
    區調解委員會聲請債務清理之調解；自債務人提出協商請求
    之翌日起逾30日不開始協商，或自開始協商之翌日起逾90日
    協商不成立，債務人得逕向法院聲請更生或清算；債務人於
    法院裁定開始更生程序或許可和解或宣告破產前，得向法院
    聲請清算；法院開始清算程序之裁定，應載明其年、月、日
    、時，並即時發生效力；法院裁定開始更生或清算程序後，
    得命司法事務官進行更生或清算程序；必要時，得選任律師
    、會計師或其他適當之自然人或法人1人為監督人或管理人
    ，消費者債務清理條例（下稱消債條例）第3條、第151條第
    1項、第153條、第80條前段、第83條第1項、第16條第1項分
    別定有明文。
三、經查：
  ㈠聲請人於95年間協商成立後，繳納數期即未行繳款，最大債
    權銀行寶華銀行於95年8月報送毀諾（見卷第85頁中國信託
    銀行陳報狀、第118至119頁良京實業公司陳報狀暨協議書等
    等），聲請人陳稱因扶養2名年幼子女，還款金額太高等語
    （見卷第2頁），債權受讓人良京實業公司則表示僅找到協
    議書，原行並未提供完整交易明細等語（見卷第118頁），
    如依勞工保險被保險人投保資料表所示，聲請人於銀行通報
    毀諾時即95年8月之投保薪資為16,500元（見卷第22頁反面
    ），顯已無法負擔每月22,940元之還款金額，堪認聲請人因
    收入不豐，無法持續支應必要生活開支及協商款項，而確有
    不可歸責於己之事由，致履行原協商條件有所困難。
  ㈡次查，聲請人於106年至108年度申報所得分別為252,108元（
    鋒鑫工程有限公司薪資所得）、273,600元（其中鋒鑫工程
    有限公司薪資所得264,000元，餘為信炫工程行薪資所得）
    、165,030元（鋒鑫工程有限公司薪資所得），名下無財產
    ，勞工保險投保於鋒鑫工程有限公司，投保薪資為11,100元
    。又聲請人自106年11月起任職鋒鑫工程有限公司，惟108年
    6月起轉為兼職，按件計酬，107年5月間曾任職信炫工程行
    ，收入9,600元，而據鋒鑫工程有限公司函覆之薪資單所載1
    08年1月至5月之每月實發薪資均為21,617元，同年7月至11
    月每月則降為5,500元至9,864元之間，惟聲請人陳稱該金額
    非實際受入之薪資，而應以次女劉○庭名下之郵政存簿儲金
    簿入帳金額認列，復據該帳戶交易明細表所載108年1月至12
    月每月由「鋒鑫」無摺存款金額分別為32,935元、44,214元
    、25,165元、26,883元、23,462元、25,107元、3,041元、4
    ,281元、6,547元、8,645元、28,005元，合計228,285元，
    平均每月收入為19,024元（計算式：228,285÷12＝19,024，
    本件均係採四捨五入計算），未領取社會局補助等情，此有
    財產及收入狀況說明書（卷第6至7頁）、債權人清冊（卷第
    8至9頁）、財團法人金融聯合徵信中心前置協商專用債權人
    清冊（卷第11至12頁）、信用報告（卷第14頁）、財政部高
    雄國稅局106年及107年度綜合所得稅各類所得資料清單及總
    歸戶財產查詢清單（卷第15至17頁）、勞工保險被保險人投
    保資料表（卷第22至23頁）、戶籍謄本（卷第24頁）、高雄
    市政府社會局社會福利資訊料查詢表（卷第45至47頁）、扣
    繳憑單（卷第48頁）、薪資證明（卷第53頁）、聲請人之郵
    政存簿儲金簿（卷第66至67頁）、劉○庭之郵政存簿儲金簿
    （卷第76至79頁）、商業保險投保資料查詢結果表（卷第81
    頁）、108年度稅務電子閘門財產所得調件明細表（本案卷
    第124頁）、勞保局電子閘門投保紀錄（卷第128至130頁）
    在卷可參。本院審酌上情認以每月19,024元作為核算其現在
    償債能力之基礎。
  ㈢關於聲請人個人日常必要支出部分，按債務人必要生活費用
    ，以最近一年衛生福利部或直轄市政府所公告當地區每人每
    月最低生活費一點二倍定之，消債條例第64條之2第1項定有
    明文。本院參酌衛福部社會司所公告109年度高雄市最低生
    活費標準為13,099元，則聲請人每月生活所必需除有特殊情
    形並有證據證明者外，自宜以此數額之1.2倍即15,719元為
    度，始得認係必要支出。又上開最低生活費用之標準，係照
    當地近1年平均每人消費支出60％，依其基準之家庭收支調查
    報告調查表格式示有關經常性支出之調查項目，其原即包括
    利息支出、食品、衣著、房租及水費、電費、醫療保健、交
    通、娛樂、教育等基本生活需求；因聲請人自陳居住於弟弟
    名下房屋，無房租支出（見卷第6頁），故於計算聲請人個
    人每月必要生活費時，即應自前開已包括聲請人居住費用在
    內，扣除相當於房租支出所佔比例約24.36％，俾免重複計列
    費用，而符公平之旨，則依此計算之結果，聲請人每月之必
    要生活費在不含居住費用之情形下，即應為11,890元【計算
    式：15,719－（15,719×24.36%）＝11,890】。
  ㈣至扶養部分，聲請人主張扶養2名未成年子女，每月扶養費各
    6,000元。經查，聲請人與配偶許雅姿育有之長女劉○佳係92
    年12月生，現就讀復華高中，106年至108年度申報所得分別
    為0元、5,659元、5,864元（均為高雄三信合作社苓雅分社
    利息所得），次女劉○庭係94年1月生，106年至108年度申報
    所得均為0元，2名子女名下均無財產、均無領取社會局補助
    等情，此有戶籍謄本、所得資料及財產查詢清單、存摺、學
    生證、學雜費繳費收據、勞保局電子閘門投保紀錄、高雄市
    政府社會局社會福利資訊料查詢表、稅務電子閘門所得調件
    明細表在卷可憑（見卷第24頁、第36至41頁、第60至65頁、
    第68至79頁、第82至83頁、第89頁、第126至127頁）；聲請
    人陳稱長女名下之高雄三信合作社苓雅分社存摺係由母親劉
    郭秋庚保管使用，至臺灣銀行帳戶每月由「陳柏諭」存入4,
    500元係依據臺灣高雄少年及家事法院108年度少護字第269
    號宣示筆錄所載350,000元損害賠償金分期給付等語（參卷
    第54至55頁、第97頁），而次女名下之郵政存簿儲金簿係聲
    請人作為鋒鑫工程有限公司之薪資轉帳，前已敘及，本院認
    聲請人之子女均未成年且就學中、名下復無財產，均有受扶
    養必要。扶養費用數額部分，按受扶養者之必要生活費用，
    準用第1項規定計算基準數額，並依債務人依法應負擔扶養
    義務之比例認定之，消債條例第64條之2第2項亦有明定。本
    院考量聲請人子女無房屋費用支出（同聲請人），是應自其
    必要生活費用中扣除相當於房租支出所佔比例（109年度高
    雄市每人每月不含房屋支出之必要生活費11,890元），由聲
    請人與配偶共同分擔後，聲請人負擔2名子女每月之扶養費
    即應以11,890元（計算式：11,890×2÷2＝11,890）為度。
  ㈤綜上所述，以聲請人現每月收入19,024元為其償債能力基準
    ，扣除個人必要生活費11,890元及子女扶養費11,890元後，
    即可能出現超支情形，遑論尚有餘款可用於清償債務1,602,
    920元（參聯徵中心債權人清冊，包含：第一銀行、華南銀
    行、台北富邦銀行、國泰世華銀行、台中銀行、永豐銀行、
    凱基銀行、台新銀行、日盛銀行、中國信託銀行、金陽信資
    產公司、良京實業公司），從而，聲請人聲請本件清算應予
    准許，爰命司法事務官進行本件清算程序。
四、依消債條例第11條第1項、第83條第1項、第16條第1項，裁
    定如主文。
中　　華　　民　　國　　109 　年　　5 　　月　　13　　日
                  民事庭　法　官  　賴寶合
以上正本係照原本作成。
本裁定不得抗告。
中　　華　　民　　國　　109 　年　　5 　　月　　13　　日
                          書記官    胡美儀